【裁判字號】    92,台上,223
【裁判日期】    920129
【裁判案由】    給付工程款
【裁判全文】
最高法院民事判決                                九十二年度台上字第二二三號
    上  訴  人  樂群營造股份有限公司
    法定代理人  劉叔綱
    訴訟代理人  朱元宏律師
    被 上訴 人  有泰冷凍空調實業有限公司
    法定代理人  許宏德
右當事人間請求給付工程款事件，上訴人對於中華民國九十年五月二十九日台灣高等
法院台中分院第二審判決（八十九年度上字第三一三號），提起上訴，本院判決如左
：
    主  文
原判決除假執行部分外廢棄，發回台灣高等法院台中分院。
    理  由
本件被上訴人主張：伊於民國八十四年十月間與上訴人訂立工料合約，承攬上訴人之
「敬業ＬＡ大樓新建工程」之水電工程，約定報酬為新台幣（下同）八百萬元。嗣因
上訴人設計之數量不足，實際完工之數量有所增加，計電氣設備增加八十一萬五千五
百十三元，衛生設備增加二十五萬二千九百五十七元，共計增加一百零六萬八千四百
七十元等情，依承攬、無因管理及不當得利之法律關係，求為命上訴人如數給付並加
給法定遲延利息之判決（未繫屬本院者，不予贅）。
上訴人則以：被上訴人係以總價八百萬元承攬系爭工程，其所施工者均為合約約定之
工作，並無增加情事，不得超額請求伊給付工程款等情，資為抗辯。
原審廢棄第一審所為被上訴人敗訴之判決，改判命上訴人給付被上訴人一百零六萬八
千四百七十元及其利息，係以：被上訴人就其主張之事實，業據提出工料合約、追加
工程估價單、工程聯絡單等件為證。上訴人雖以前揭情詞置辯。惟查系爭工料合約第
五條約定：「承包金額：總承包金額為新台幣八百萬元正（含稅）」。第八條第二項
約定：「上述交貨數量規格以甲方（上訴人）工地實際使用為準，如增減或變更百分
之三十以內，乙方（被上訴人）仍應以原單價為計價標準，不得藉故抬高價格或遲延
交貨」。第十一條約定：「甲方對本工程有變更設計及增減工程數量之權，乙方不得
異議，對於增減數量，雙方參照本合約所訂單價計算增減之」。系爭工料合約倘係以
總價八百萬元做為承攬報酬，應無於第五條之外，另於第八條第二項約定，工作如有
增減變更，應以原單價作為計價標準之必要。足見被上訴人主張：兩造約定報酬按實
做數量計算，並以工料合約第八條第二項約定為計價標準等語，為可採取。上訴人抗
辯：被上訴人係以總價八百萬元承包系爭工程等語，為無足取。故被上訴人本於承攬
契約，請求上訴人給付增加電氣及衛生設備之工程款合計一百零六萬八千四百七十元
及其法定遲延利息，為有理由，應予准許等詞，為其判斷之基礎。
按解釋契約，固須探求當事人立約時之真意，不能拘泥於契約之文字，但契約文字業
已表示當事人真意，無須別事探求者，即不得反捨契約文字而更為曲解。查系爭工料
合約第三條約定：「承包範圍：如所附圖面、施工規範、標單、銷售海報、工程補充
說明……等範圍」。第五條約定：「承包金額：總承包金額為新台幣八百萬元正（含
稅）」。第十二條第一項約定：「本工程之圖樣及施工說明書等，乙方應完全明瞭，
確實遵照，不得臨時發生異議，凡圖說中未經註明而為施工上所必須，或慣例上所應
有者，乙方亦須照作，不得推諉或要求加價」（見第一審卷十一頁以下）。契約文字
似已表示系爭工料合約係屬總價承包性質。原審未詳加推求，遽認系爭工料合約之報
酬應按實做數量計算，進而為上訴人敗訴之判決，尚有可議。上訴論旨，指摘原判決
不當，求予廢棄，非無理由。
據上論結，本件上訴為有理由，依民事訴訟法第四百七十七條第一項、第四百七十八
條第一項，判決如主文。
中      華      民      國    九十二    年      一      月    二十九    日
                              最高法院民事第三庭
                                  審判長法官  林  奇  福
                                        法官  陳  國  禎
                                        法官  李  彥  文
                                        法官  陳  重  瑜
                                        法官  劉  延  村
      右正本證明與原本無異
                                              書  記  官
中      華      民      國    九十二    年      二      月     十九     日
                                                                        ｖ


司法院資訊處製作；財團法人民間司法改革基金會備份。
